臺灣高雄地方法院刑事裁定
111年度毒聲字第762號
聲  請  人  臺灣高雄地方檢察署檢察官
被      告  趙冠華




上列被告因違反毒品危害防制條例案件，經檢察官聲請送觀察、
勒戒(111年度撤緩毒偵字第142號、111年度毒偵字第2180號)，
本院裁定如下：
    主  文
趙冠華施用第二級毒品，令入勒戒處所觀察、勒戒，其期間不得
逾貳月。
    理  由
一、聲請意旨如附件聲請書所載。
二、按犯毒品危害防制條例第10條之罪者，檢察官應聲請法院裁
    定，令被告入勒戒處所觀察、勒戒，其期間不得逾二月，毒
    品危害防制條例第20條第1項定有明文。
三、又依毒品檢驗學上之常規，尿液中含毒品成分反應所使用之
    檢驗方法，對於受檢驗者是否確有施用毒品行為之判斷，在
    檢驗學常規上恆有絕對之影響。其以酵素免疫分析或薄層定
    性分析等方式為初步篩檢者，因具有相當程度偽陽性之可能
    ，如另以氣（液）相層析、質譜分析等較具公信力之儀器為
    交叉確認，因出現偽陽性反應之機率極低，核足據為對涉嫌
    人不利之認定，此為邇來我國實務所肯認，再者，依據西元
    2018年美國FDA網站公布尿液中於施用甲基安非他命與安非
    他命可檢出之時限為2至3天，惟毒品尿液中可檢出之時限，
    與服用劑量、服用頻率、尿液採集時間點、個案體質與代謝
    情況等因素有關，因個案而異，有衛生福利部食品藥物管理
    署民國108年1月21日FDA管字第1089001267號函參照，以上
    均為本院執行職務所知悉之事項。
四、經查：
㈠、被告趙冠華確有以下施用第二級毒品甲基安非他命犯行
１、於109年10月4日晚上某時許，在高雄市○○區○○路000號4樓之8
    居所內，以將甲基安非他命置入玻璃球燒烤後吸食煙霧之方
    式，施甲基安非他命1次（下稱甲案），業據被告於偵查中
    坦承不諱，且其於109年10月7日10時30分許為警採尿送驗，
    結果呈安非他命、甲基安非他命陽性反應，有高雄市政府警
    察局刑警大隊偵查第七隊19分隊偵辦毒品案採證尿液代碼與
    姓名對照表（編號：L00-000-000號）及正修科技大學超微
    量研究科技中心109年11月10日尿液檢驗報告（原始編號：L
    00-000-000號）在卷可佐，足認被告上開任意性自白與事實
    相符，堪以採認。
２、於111年6月9日11時20分許為臺灣高雄地方檢察署（下稱高雄
    地檢署）觀護人室採尿人員採集尿液送驗，經台灣檢驗科技
    股份有限公司先以EIA酵素免疫分析法為初步檢驗，再以GC/
    MS氣相層析/質譜儀法確認檢驗結果，確呈安非他命、甲基
    安非他命陽性反應，檢出安非他命濃度為735ng/ml、甲基安
    非他命濃度為>6,000(8,475)ng/ml等情，有該公司111年6月
    22日濫用藥物檢驗報告（檢體編號：000000000號）及高雄
    地檢署施用毒品犯尿液檢體監管紀錄表（尿液檢體編號：00
    0000000號）各1份在卷可憑。依上述說明，本件即可排除偽
    陽性反應產生之可能。參以，依上開尿液檢驗結果顯示，被
    告尿液中所呈現之安非他命及甲基安非他命濃度，明顯逾濫
    用藥物尿液檢驗作業準則第18條規定之甲基安非他命陽性判
    定標準即「甲基安非他命500ng/ml，且其代謝物安非他命之
    濃度在100ng/ml以上」，足認被告確有於上開採尿時回溯72
    小時內某時（不含公權力拘束期間），在不詳地點，以不詳
    方式，施用甲基安非他命無訛（下稱乙案），被告辯稱：應
    該是在採尿前一個禮拜施用安非他命云云，顯係卸責之詞，
    不足採信。準此，被告於前揭時、地，施用甲基安非他命共
    2次之事實，均堪認定。
㈡、又被告不曾接受觀察、勒戒或強制戒治，有臺灣高等法院被
    告前案紀錄表等件在卷可參。本次應屬被告之「初犯」，而
    有毒品危害防制條例第20條第1項規定， 給予適用觀察、勒
    戒之機會。
㈢、至於被告所犯甲案之施用毒品犯行，雖前經高雄地檢署檢察
    官以109年度毒偵字第3539號為附命戒癮治療之緩起訴處分
    ，緩起訴期間自110年9月17日起至111年9月16日止，惟被告
    於緩起訴期間內再犯乙案，經檢察官以111年度撤緩字第311
    號撤銷緩起訴處分，合法送達被告，被告並未聲請再議，撤
    銷緩起訴處分即確定，故被告並未完成戒癮治療期程等情，
    有緩起訴處分書、撤銷緩起訴處分書、送達證書、臺灣高等
    法院被告前案紀錄表等件在卷可參。然「緩起訴處分之戒癮
    治療」與「觀察、勒戒或強制戒治」之處遇，因法律規定之
    程序、效果均不相同，已無法等同視之。即被告初犯（或觀
    察、勒戒、強制戒治執行完畢釋放3年後再犯）施用毒品，
    經為命戒癮治療之緩起訴處分，若遭撤銷，檢察官針對該次
    撤銷緩起訴之施用毒品犯行，或者戒癮治療履行完畢，檢察
    官針對之後施用毒品犯行，均仍應依前揭毒品危害防制條例
    第20條或第23條之規定處理，亦可以再為緩起訴，然不得逕
    行起訴（最高法院110年度台上字第2096號判決意旨參照）
    。是被告所受之前揭緩起訴處分既遭撤銷，無任何等同受有
    「觀察、勒戒或強制戒治執行」之效果，檢察官依法再為聲
    請觀察、勒戒，亦為適法，併此說明。
㈣、再者，毒品危害防制條例所規定之「觀察、勒戒」程序，係
    針對受處分人所為保安處分，目的在戒除行為人施用毒品身
    癮及心癮，以達教化與治療之目的，其立法意旨在幫助施用
    毒品者戒毒，性質上為一療程，而非懲罰，並屬強制規定，
    除檢察官審酌個案情形，依同條例第24條第1項為附命完成
    戒癮治療之緩起訴處分外，凡經檢察官聲請法院裁定將被告
    送勒戒處所觀察、勒戒者，法院僅得就其聲請審查被告是否
    有施用毒品之行為，以及被告是否為「初犯」或為觀察、勒
    戒、強制戒治執行完畢後「3年後再犯」而為准駁之裁定，
    並無自由斟酌以其他方式替代或得以其他原因免予執行之權
    。又是否給予被告為附命完成戒癮治療之緩起訴處分，屬刑
    事訴訟法第253條之1第1項及第253條之2第1項第6款特別賦
    予檢察官之職權，非法院所得審酌，且此非「觀察、勒戒」
    前置處分，也與被告是否判刑之追訴要件無關，檢察官自無
    義務說明為何不給予被告戒癮治療之緩起訴處分。法院縱使
    審查其裁量有無違法，也僅在卷證資料所示證物中審酌，而
    為最低限度之審查，即此部分為檢察官之裁量，必須予以尊
    重。
㈤、本件聲請意旨載明被告前經檢察官對其施用毒品案件給予緩
    起訴處分，詎其仍於緩起訴期間再次施用毒品，足見其意志
    不堅，認不宜再給予戒癮治療之緩起訴處分（如附件）。而
    依卷證資料所示，被告所為甲案犯行業經檢察官給予戒癮治
    療機會，惟被告卻於緩起訴處分期間內復犯乙案，而遭檢察
    官撤銷緩起訴處分已於前述，顯見被告無戒癮治療之真意及
    決心，若再僅以寬鬆之社區性戒癮治療，確難期待其能完全
    戒絕毒癮。從而，檢察官考量本案具體情節，向本院聲請令
    被告入勒戒處所觀察、勒戒，以監禁式之治療方式，求短時
    間內隔絕被告之毒品來源，務使其專心戒除毒癮，而未依刑
    事訴訟法第253條之1規定對被告為附命完成戒癮治療之緩起
    訴處分，核其此部分職權之行使尚屬合法，形式上亦無裁量
    恣意或濫用之情，於法有據。
五、綜上所述，本件聲請為有理由，應予准許，依毒品危害防制
    條例第20條第1項，裁定如主文。
中　　華　　民　　國　　111 　年　　9 　　月　　30　　日
                  刑事第十二庭  法　官  莊珮君
以上正本證明與原本無異。
如不服本裁定應於送達後5日內向本院提出抗告狀。
中　　華　　民　　國　　111 　年　　9 　　月　　30　　日
                                書記官  鄒秀珍